【裁判字號】    95,重訴,1
【裁判日期】    950510
【裁判案由】    擄人勒贖等
【裁判全文】
臺灣雲林地方法院刑事判決               95年度重訴字第1號
公  訴  人  臺灣雲林地方法院檢察署檢察官
被      告  甲○○
                    現羈押於臺灣雲林看守所
選任辯護人  張智學律師
被      告  戊○○
                    現羈押於臺灣雲林看守所
指定辯護人  林金陽律師
被      告  己○○
                    現於臺灣雲林看守所
選任辯護人  簡承佑律師
            張育誠律師
            林重仁律師
上列被告因擄人勒贖等案件，經檢察官提起公訴（94年度偵字第
4795號），本院判決如下：
    主  文
甲○○未經許可持有可發射子彈具有殺傷力之改造手槍，處有期
徒刑參年，併科罰金新台幣貳拾萬元，罰金如易服勞役，以罰金
總額與陸個月之日數比例折算，扣案之仿BERETTA 廠92FS型半自
動手槍所製造之槍枝換裝金屬槍管改造而成之改造手槍（槍枝管
制編號：0000000000號）、仿COLT廠1908 CALIBER 25 型半自動
手槍所製造之槍枝換裝金屬槍管改造而成之改造手槍（槍枝管制
編號：0000000000號）各壹枝、子彈陸拾陸顆均沒收；又共同意
圖勒贖而擄人，處有期徒刑柒年，扣案之拇指扣壹付（含鑰匙貳
支）、毛巾壹條均沒收。應執行有期徒刑玖年陸月，併科罰金新
台幣貳拾萬元，罰金如易服勞役，以罰金總額與陸個月之日數比
例折算，扣案之仿BERETTA 廠92FS型半自動手槍所製造之槍枝換
裝金屬槍管改造而成之改造手槍（槍枝管制編號：0000000000號
）、仿COLT廠1908 CALIBER 25 型半自動手槍所製造之槍枝換裝
金屬槍管改造而成之改造手槍（槍枝管制編號：0000000000號）
各壹枝、子彈陸拾陸顆、拇指扣壹付（含鑰匙貳支）、毛巾壹條
均沒收。
己○○、戊○○共同意圖勒贖而擄人，各處有期徒刑陸年，扣案
之拇指扣壹付（含鑰匙貳支）、毛巾壹條均沒收。
    事  實
一、甲○○明知手槍、子彈係屬槍砲彈藥刀械管制條例所列管之
    物品，非經主管機關許可，不得持有之。竟基於非法持有之
    犯意，於民國94年7 月間某日，在雲林縣北港鎮○道路旁，
    受真實姓名、年籍不詳，綽號「蜘蛛」之成年男子委託保管
    具有殺傷力之仿BERETTA 廠92FS型半自動手槍所製造之槍枝
    換裝金屬槍管改造而成之改造手槍（槍枝管制編號：000000
    0000號）、仿COLT廠1908 CALIBER 25 型半自動手槍所製造
    之槍枝換裝金屬槍管改造而成之改造手槍（槍枝管制編號：
    0000000000號）各1 枝及具有殺傷力之土造子彈99顆（另其
    中1 顆不具殺傷力），而未經許可無故持有之。
二、嗣甲○○因簽賭職業棒球輸贏之賭局，積欠4 、5 百萬元債
    款，需錢孔急，見乙○○在雲林縣北港鎮經營加油站，家境
    優渥，竟萌生擄人勒贖之犯意，先於同年9 月21日凌晨1 時
    50分許，在雲林縣虎尾鎮若瑟醫院前，意圖為自己不法之所
    有，以其所有客觀上具危險性屬兇器之十字型螺絲起子1 支
    （已丟棄，未扣案），下手竊取庚○○所有之自小客車車牌
    H8-4938 號2 面，得手後將該車牌懸掛於其母丁○○所有之
    車號8F-4932 號自小客車，並駕駛該自小客車，跟蹤、觀察
    乙○○之日常生活作息。同年11月3 日晚上，甲○○認時機
    成熟，先至其高中同學己○○所經營位於雲林縣斗六市之汽
    車材料行內，向己○○提議勒贖乙○○，且事成之後，贖款
    朋分。甲○○、己○○共謀勒贖計劃後，恐僅其二人不足以
    成事，復於同年月7 日2 時許，邀請友人戊○○至甲○○位
    於麥寮鄉○○村○○路427 巷34號住所，與戊○○共商強押
    乙○○，向乙○○家屬要求贖款之計劃。謀議既定，甲○○
    、己○○、戊○○即共同基於擄人勒贖之犯意聯絡，於同日
    5 時許，甲○○攜帶前開手槍2 把（1 把置於其腰間，另1
    把則放置在其手提包內）、子彈10顆、拇指扣1 付（含鑰匙
    2 支）、毛巾1 條，由戊○○駕駛上開改懸掛車牌H8-4938
    號之自小客車，搭載甲○○、己○○至乙○○位於雲林縣北
    港鎮劉厝里住處附近埋伏，嗣於同日5 時30分許，三人見乙○○由住所外出運動，即駕車尾隨於後，於同日5 時40分左
    右，在上開劉厝里155 號附近道路，見四下無人，機不可失
    ，遂由戊○○駕車圍堵乙○○，再由甲○○持上開仿BERETT
    A 廠92FS型半自動手槍之改造手槍，與己○○下車強押乙○○上車，甲○○見乙○○反抗掙扎，竟自行基於傷害之犯意
    ，持該手槍槍柄毆打乙○○頭部，致乙○○受有頭部外傷之
    傷害，又以塑膠袋、毛巾、拇指扣分別套住、蒙住、扣住乙○○之頭部、眼部及雙手，將乙○○強押至甲○○之上開住
    處。嗣甲○○、己○○、戊○○強押乙○○至甲○○住處後
    ，甲○○即向乙○○恫嚇稱：「不要裝神裝怪（台語），錢
    一定準備好，不然要你死…」等語，己○○亦恫嚇稱：「要
    拿2 、3 千萬出來」等詞，甲○○並朝客廳牆壁擊發1 槍，
    用以威脅、恫嚇乙○○就範，戊○○則在一旁看守、監視乙○○。同日6 時15分許，三人強迫乙○○撥打電話回家「報
    平安」，迨乙○○以其所有之行動電話連絡其子丙○○後，
    甲○○即開口向丙○○勒索贖金，起初要求新台幣（下同）
    2000萬元，後降至1000萬元，旋在丙○○表明只能籌到150
    萬元情形下，甲○○決定成交，並指示丙○○於同日14時許
    ，在雲林縣北港鎮番溝里往四湖鄉○○○○○道路旁交付贖
    金。期間，己○○因其姐陳招治車禍住院，即自甲○○住所
    離開，前往台大醫院雲林分院探視其姐。甲○○等人向丙○○要求贖金後，丙○○旋向雲林縣警察局北港分局（下稱北
    港分局）報案，北港分局立即成立專案小組，並報請臺灣雲
    林地方法院檢察署指派檢察官指揮偵辦，經實施通訊監察、
    埋伏、跟蹤等偵查作為後，順利於同年月7 日14時50 分 許
    ，在前開甲○○等指定取贖之產業道路旁，當場逮捕等候贖
    款之戊○○、甲○○，並於前開甲○○所使用之自小客車車
    內救出乙○○，起出上開改造手槍2 枝、子彈9 發、拇指扣
    1 付（含鑰匙2 支）、毛巾1 條，另於同日18時5 分許，循
    線在台大醫院雲林分院查獲己○○。嗣後北港分局員警帶同
    甲○○前往其位於麥寮鄉○○村○○路427 巷34號住所（即
    拘禁乙○○之處所），復起出改造手槍3 支（經鑑定均無殺
    傷力）及具殺傷力之改造子彈89顆（另1 顆不具殺傷力）。
四、案經雲林縣警察局北港分局報請臺灣雲林地方法院檢察署檢
    察官偵查起訴。
    理  由
壹、證據能力部分
    按被告以外之人於審判外之言詞或書面陳述，原則上不得作
    為證據，但經當事人於審判程序同意作為證據，法院審酌該
    言詞陳述或書面陳述作成時之情況，認為適當者，亦得為證
    據，刑事訴訟法第159 條第1 項、第159 條之5 第1 項分別
    定有明文。本件被害人庚○○、乙○○於警詢中之指述、證
    人丙○○於警詢中之證述，均屬被告以外之人於審判外之書
    面陳述，惟經公訴人、被告、指定及選任辯護人同意作為證
    據，本院審酌上開陳述係於司法警察前作成，並無違法取供
    情事，爰認為適當，因認得作為證據使用。
貳、實體部分
一、未經許可持有改造手槍、子彈部分
    上開被告甲○○未經許可持有具殺傷力之改造手槍2 枝、土
    造子彈99顆之事實，迭據其於警詢、偵查及本院審理中自白
    不諱，並有扣案之改造手槍2 枝、土造子彈98顆可佐。又上
    開改造手槍2 支、土造子彈98顆經送鑑驗結果，認手槍部分
    分別係仿BERETTA 廠92FS型半自動手槍所製造之槍枝換裝金
    屬槍管改造而成之改造手槍（槍枝管制編號：0000000000號
    ）、仿COLT廠1908 CALIBER 25 型半自動手槍所製造之槍枝
    換裝金屬槍管改造而成之改造手槍（槍枝管制編號：000000
    0000號），機械性能良好，可供擊發適用子彈使用，認具殺
    傷力；子彈98顆部分係土造子彈，均可擊發，具有殺傷力等
    情，有內政部警政署刑事警察局槍彈鑑定書附卷可稽。再另
    一顆土造子彈業經甲○○於擄人勒贖過程中擊發，子彈並貫
    穿其住處房間之隔間，有照片5 張（警卷第76至78頁）附卷
    可憑，由其動能足以貫穿房間隔間之情形以觀，自對人體具
    有殺傷力無訛。是被告此部分自白核與事實相符，應堪信採
    。事證明確，被告甲○○此部分犯行洵堪認定。
二、竊取H8-4938 號自小客車車牌部分
    此部分竊盜事實，亦據被告甲○○於警詢、偵查及本院審理
    中自白不諱，核與被害人庚○○於警詢中指述之失竊情節相
    符，又上開2 面車牌復經警方於查獲當場扣案，有北港分局
    搜索扣押筆錄及扣押物目錄表（警卷第48─52頁）、查獲照
    片2 張附卷可稽（警卷第58頁）。是被告此部分自白核與事
    實相符，亦堪信採。事證明確，被告甲○○此部分犯行堪予
    認定。
三、擄人勒贖部分
(一)訊據被告甲○○、己○○、戊○○三人對於如何共謀擄人勒
    贖，並由戊○○駕駛懸掛竊得車牌H8-4938 號之自小客車搭
    載甲○○、己○○前往被害人乙○○住處埋伏，見被害人外
    出，乃予尾隨，嗣由甲○○持手槍與己○○下車強押被害人
    上車，旋前往甲○○住處伺機勒取贖款，途中甲○○並持該
    手槍槍柄毆打被害人頭部，致被害人受有頭部外傷之傷害，
    又以塑膠袋、毛巾、拇指扣分別套住、蒙住、扣住乙○○之
    頭部、眼部及雙手。甲○○旋向被害人之子丙○○勒索贖金
    ，起初要求2000萬元，後降至1000萬元、250 萬元，旋在丙○○表明只能籌到150 萬元情形下，甲○○決定成交，並指
    示丙○○於同日14時許，在雲林縣北港鎮番溝里往四湖鄉○○○○○道路旁交付贖金，後因丙○○報警而循線在上產業
    道路查獲甲○○、戊○○，並順利救出被害人，警方復據報
    在台大醫院雲林分院查獲因胞姐車禍先行前往醫院探視之己○○等情，均供承不諱，核與被害人於警詢指述之情節及證
    人即被害人之子丙○○於警詢中證述之情詞相符，並有被害
    人驗傷診斷書1 紙、領回贖款150 萬元之贓物認領保管單1
    份、照片62張、通訊監察書、監聽譯文各1 份附卷可稽，及
    作案用之具殺傷力之改造手槍2 枝、子彈9 顆、拇指扣1 付
    （含鑰匙2 支）、毛巾1 條扣案可佐。足認被告三人自白核
    與事實相符，應堪信採。
(二)被告等3 人雖於本院審理時以下列情詞置辯，然查：
 1、被告己○○、戊○○2 人皆矢口否認在甲○○住處有開口向
    被害人恫嚇稱：「要拿2 、3 千萬出來」等詞。證人即被害
    人乙○○固於本院審理中證稱：當時是戊○○說出這句話的
    等語，然核與其於警詢中明確指認係被告己○○恫稱上開話
    語等情（警卷第28頁）不符，經本院以此詰問證人乙○○，
    其復改稱：當時被擄獲時，頭腦昏沈沈的，無法確定是何人
    說出上開話的云云（本院95年4 月26日審判筆錄第12頁）。
      然本院以為證人乙○○警詢中之指認，係案發當日，時間
    甚近，誤認之危險性較低，且當時之陳述，較少衡量利害關
    係，應較接近於真實，本院因認證人乙○○之警詢筆錄內容
    較為可採，故認定係被告己○○出言恫稱上開話語。
 2、被告甲○○雖辯稱：當時有向被害人表明該贖金係向其借用
    ，將來會歸還，及當時已決定，不管拿到多少錢，都會將被
    害人釋放云云。查證人乙○○到庭證稱：被告甲○○確實有
    提到該150 萬元贖款，若將來有賺錢，會歸還我，然並未提
    到不管拿到多少錢，都會將我釋放等語（本院95年4 月26日
    審判筆錄第6 頁）。然被告甲○○與被害人乙○○並不相識
    ，苟被告等不以擄人勒贖之非法手段，被害人斷無可能借貸
    金錢予被告等人，況證人乙○○亦證稱：甲○○雖有提到借
    錢之事，但我不認識他，是否會歸還，我無法判斷等語（同
    上筆錄第11頁），是亦難僅憑被告甲○○當時有提到借貸之
    詞，即遽予推認被告甲○○當時已無勒取贖款之意，且不論
    有無取得贖款，均會釋放被害人。
  綜上，事證明確，被告等三人擄人勒贖犯行，均堪認定。
四、核被告甲○○所為係犯槍砲彈藥刀械管制條例第8 條第4 項
    之未經許可持有可發射子彈具有殺傷力之改造手槍罪（起訴
    書誤植為第7 條第4 項，業經公訴人當庭更正）、第12條第
    4 項之未經許可持有子彈罪、刑法第321 條第1 項第3 款攜
    帶兇器竊盜罪（起訴書記載為第320 條第1 項之普通竊盜罪
    ，亦經公訴人當庭變更起訴法條）、第277 條第1 項普通傷
    害罪（起訴法條雖未敘及，然事實中已有論述，且與擄人勒
    贖罪間有方法、目的之牽連關係，本院自得併予審究）、第
    347 條第1 項之擄人勒贖罪。被告己○○、戊○○所為係犯
    刑法347 條第1 項之擄人勒贖罪。被告3 人就所犯擄人勒贖
    罪間，有犯意聯絡及行為分擔，皆為共同正犯（就傷害部分
    ，係甲○○自行起意，不在共同犯意聯絡之內）。被告甲○○所犯未經許可持有改造手槍及子彈罪，係一行為觸犯二個
    不同之犯罪，為想像競合犯，應依刑法第55條規定，從一重
    之持有改造手槍罪處斷。再所犯攜帶兇器竊盜罪、傷害罪、
    擄人勒贖間，有方法、目的之牽連關係，亦應依刑法第55條
    規定，從一重之擄人勒贖罪處斷。又被告甲○○已陳明係受
    綽號「蜘蛛」者委託保管槍彈，當時尚未起意擄人勒贖，是
    其所犯上開持有改造手槍罪、擄人勒贖罪間，顯然犯意各別
    ，罪名互異，應予分論併罰，其選任辯護人認二罪間具方法
    、目的之牽連犯關係，容有誤會。另被告己○○、戊○○係
    因甲○○之引誘，才為本件擄人勒贖犯行，犯案過程中復未
    居於主導地位，且於擄人勒贖期間，並未傷及被害人，被害
    人亦表明宥恕之意，若科以最低度刑有期徒刑7 年，尚嫌過
    重，犯罪情狀可以憫恕，爰依刑法第59條規定，酌量減輕其
    刑。爰審酌被告等3 人均無前科素行，因一時貪念而為本件
    犯行，及其3 人犯罪情節之輕重，犯後均坦認犯行，態度良
    好，頗有悔意，及被害人亦當庭表明願原諒其等犯行等一切
    情狀，分別量處如主文所示之刑，並就被告甲○○部分定其
    應執行刑為有期徒刑9 年6 月，併科罰金新台幣20萬元，及
    諭知罰金如易服勞役之折算標準。再扣案之改造手槍2 枝（
    槍枝管制編號：0000000000號、00000000 00 號）及子彈66
    顆，乃屬違禁物，應依刑法第38條第1 項第1 款規定宣告沒
    收。至子彈33顆，業經鑑驗試射而失其子彈之效能，非屬違
    禁物，爰不予宣告沒收。又扣案之拇指扣1 付（含鑰匙2 支
    ）、毛巾1 條乃共犯甲○○所有，供被告等擄人勒贖犯行之
    用，爰依刑法第38條第1 項第2 款規定宣告沒收。再被告甲○○行竊上開車牌所用之十字型螺絲起子1 支，業經其丟棄
    而未扣案，已據甲○○供明在卷，為免日後執行困難，亦不
    予宣告沒收。
據上論斷，應依刑事訴訟法第299 條第1 項前段、槍砲彈藥刀械
管制條例第8 條第4 項、第12條第4 項，刑法第11條前段、第28
條、第277 條第1 項、第321 條第1 項第3 款、第347 條第1 項
、第55條、第42條第3 項、第51條第5 款、第9 款、第59條、第
38條第1 項第1 、2 款，罰金罰鍰提高標準條例第1 條前段、第
2 條，判決如主文。
本案經檢察官賴政安到庭執行職務
中    華    民    國    95    年    5     月    10    日
            刑事第六庭  審判長法  官  趙家光
                              法  官  林俊良
                              法  官  蔡世芳
以上正本證明與原本無異。
如不服本判決，應於判決送達後10日內，向本院提出上訴狀。（
須附繕本）
                              書記官  蕭應欽
中    華    民    國    95    年    5     月    10    日
中華民國刑法第277條第1項
傷害人之身體或健康者，處三年以下有期徒刑、拘役或一千元以
下罰金。
中華民國刑法第347條第1 項
意圖勒贖而擄人者，處死刑、無期徒刑或七年以上有期徒刑。
中華民國刑法第321條第1項第3款
犯竊盜罪而有左列情形之一者，處六月以上、五年以下有期徒刑
：
三  攜帶兇器而犯之者。
槍砲彈藥刀械管制條例第8條第4項
未經許可，持有、寄藏或意圖販賣而陳列第 1 項所列槍枝者，處
3 年以上10年以下有期徒刑，併科新臺幣700 萬元以下罰金。
槍砲彈藥刀械管制條例第12條第4 項
未經許可，持有、寄藏或意圖販賣而陳列子彈者，處 5 年以下有
期徒刑，併科新台幣300 萬元以下罰金。


司法院資訊處製作；財團法人民間司法改革基金會備份。
